【裁判字號】    99,輔宣,6
【裁判日期】    990727
【裁判案由】    輔助宣告事件
【裁判全文】
臺灣基隆地方法院民事裁定               99年度輔宣字第6號
聲  請  人  丁○○
            丙○○
相  對  人  甲○○
利害關係人  己○○
            戊○○
            庚○○
上列聲請人聲請輔助宣告事件，本院裁定如下：
    主  文
宣告甲○○（女，民國○○年○月○○日生，身分證統一編號：Ｚ0000
00000號）為受輔助宣告之人。
選定丁○○（男，民國○○年○○月○○日生，身分證統一編號：Ｚ000
000000號）為受輔助宣告之人甲○○之輔助人。
指定己○○（男，民國○○年○○月○○日生，身分證統一編號：Ｚ000
000000號）為會同開具財產清冊之人。
聲請費用新臺幣壹仟元由受輔助宣告之人負擔。
    理  由
一、聲請意旨略以：聲請人為相對人甲○○之子，相對人於99年
    初因左側股骨頸骨折、腦中風等疾病，雖延醫診治、持續復
    健，但近日相對人出現精神障礙，致其為意思表示或受意思
    表示之能力顯有不足，為求相對人最佳之利益，乃提出戶籍
    謄本、行政院衛生署基隆醫院診斷證明書、病歷資料等件為
    證，聲請宣告相對人為受輔助宣告之人。
二、經查，聲請人主張之上開事實，業據提出行政院衛生署基隆
    醫院診斷證明書、病歷資料及戶籍謄本等件為證；且相對人
    之精神狀況，經本院審驗相對人之精神狀況後，並依行政院
    衛生署基隆醫院武維馨醫師之鑑定結果，認相對人精神狀態
    雖尚可，惟注意力只能短暫維持，若需較長時間與精力的事
    物，易感到疲倦，經常答非所問，穿衣、洗澡等事務，皆須
    仰賴他人處理，簡單心算能力喪失，無法自行管理財務，其
    認知功能與自理日常事務能力已達中度失智程度，即使經適
    當治療，回復可能性極低，故相對人之知覺、理會、判斷能
    力，均較常人顯有不足，為意思表示或受意思表示或辨識其
    意思表示效果之能力亦顯有不足，在財務及社會事務處理上
    需要他人協助等情，有上開醫院99年6月10日（99）基醫精
    字第0990004775號函附之精神鑑定報告書1份附卷可稽。綜
    合上開事證，堪信聲請人主張為真實。
三、按對於因精神障礙或其他心智缺陷，致其為意思表示或受意
    思表示，或辨識其意思表示效果之能力，顯有不足者，法院
    得因本人、配偶、四親等內之親屬、最近一年有同居事實之
    其他親屬、檢察官、主管機關或社會福利機構之聲請，為輔
    助之宣告；受輔助宣告之人，應置輔助人；輔助人及有關輔
    助之職務，準用第1095條、第1096條、第1098條第2項、第
    1100條、第1102條、第1103條第2項、第1104條、第1106 條
    、第 1106條之1、第 1109條、第1111條至第1111條之2、第
    1112條之1及第1112條之2之規定；法院為監護之宣告時，應
    依職權就配偶、四親等內之親屬、最近一年有同居事實之其
    他親屬、主管機關、社會福利機構或其他適當之人選定一人
    或數人為監護人，並同時指定會同開具財產清冊之人；法院
    選定監護人時，應依受監護宣告之人之最佳利益，優先考量
    受監護宣告之人之意見，審酌一切情狀，並注意下列事項：
    一、受監護宣告之人之身心狀態與生活及財產狀況。二、受
    監護宣告之人與其配偶、子女或其他共同生活之人間之情感
    狀況。三、監護人之職業、經歷、意見及其與受監護宣告之
    人之利害關係。四、法人為監護人時，其事業之種類與內容
    ，法人及其代表人與受監護宣告之人之利害關係，民法第15
    條之1、第1113條之1、第1111條第1項、第1111條之1分別定
    有明文。本院審酌上開勘驗結果及武維馨醫師所為之鑑定意
    見，認相對人因精神障礙或其他心智缺陷，致其為意思表示
    或受意思表示，或辨識其意思表示效果之能力，顯有不足，
    從而，聲請人聲請對相對人為輔助之宣告，為有理由，應予
    准許。另參酌聲請人丁○○為相對人之長子，本院於99年5
    月28日至行政院衛生署基隆醫院現場鑑定時，由其陪同在相
    對人身旁，而利害關係人己○○為相對人之子，與相對人
    同住，日常生活均由聲請人協助照顧，彼此情感融洽關係密
    切等情，有戶籍謄本、本院99年5月28日筆錄在卷可按，是
    認由聲請人丁○○擔任相對人之輔助人，最能符合受輔助宣
    告之人之最佳利益，爰選定丁○○為輔助人，並指定己○○
    為會同開具財產清冊之人。
四、依民事訴訟法第608 條第1 項裁定如主文。
中    華    民    國    99    年     7     月    27   日
                  家事法庭法  官  林玉珮
以上正本係照原本作成。
如不服本裁定關於選定監護人及指定會同開具財產清冊之人等部
分，應於送達後10日內向本院提出抗告狀，並繳納抗告費新臺幣
1000元；其餘關於宣告監護之部分，不得抗告。
中    華    民    國    99    年    7      月    27   日
                          書記官  李建毅

司法院資訊處製作；財團法人民間司法改革基金會備份。
